臺灣嘉義地方法院刑事判決　　　　　　　94年度簡上字第51號
上訴人即公訴人　台灣嘉義地方法院檢察署檢察官
上訴人即被　告　乙○○　男　38歲（民國○○年○○月○○日生）
上列上訴人因詐欺案件，不服中華民國９４年１月１８日本院朴
子簡易庭９４年度朴簡字第１１號判決 (聲請簡易判決處刑
案號：９３年度撤緩偵字第６３號，移送併辦案號：９４調偵字
第34號)，提起上訴，本院自為第一審判決如下：
    主  文
原判決撤銷。
乙○○連續行使偽造私文書，足以生損害於他人，累犯，處有期
徒刑壹年。乙○○於金世山銀樓簽帳單上偽造「甲○○」署押壹
枚及如附表１、２備註欄偽造「丙○○」之署押均沒收。
    事  實
一、乙○○前因業務過失致死案件，經本院於民國88年5月25日
    ，以88年度交訴字第49號判處有期徒刑1年，經臺灣高等法
    院臺南分院於89年10月5日以89年度交上訴字第1001號駁回
    上訴，並於90年2月15日確定，於90年5月25日入監服刑，91
    年5月8日縮短刑期執行完畢。竟仍不知悔改：
(一)於92年4月間某日，丙○○將自身之國民身分證影本1張、印
    章1枚、地價稅繳款證書影本1張及保單影本1張交付乙○○
    ，委託其代為向大眾商業銀行股份有限公司 (下稱大眾商業
    銀行)申請現金卡，乙○○允受後，隨即以丙○○名義向大
    眾商業銀行申請現金卡，嗣於大眾商業銀行核卡後由乙○○
    取得該現金卡 (卡號000000000000)，乙○○竟基於意圖為
    自己不法之所有，未經丙○○之同意連續於附表3所示之時
    間由自動付款設備取得他人之現金。另以行使偽造文書之方
    式(詳後述)取得富邦商業銀行之信用卡 (卡號
    0000000000000000號)，亦連續於附表3所示之時間由自動付
    款設備取得他人之現金。
(二)嗣未經丙○○之同意，以丙○○所交付之前開證件資料，於
    附表1所示之時間，向富邦商業銀行等銀行申請信用卡，於
    信用卡申請書上填載不實資料，偽簽丙○○之署名，偽造不
    實之信用卡申請書，致附表1所示銀行陷於錯誤，而據以核
    發如附表1編號1、3、4、5所示之信用卡，致生損害於各該
    銀行及丙○○。而附表1編號6所示之銀行因故未核准，而乙○○於附表1編號2所示之銀行行員照會時，撤銷信用卡之申
    請，致均未得逞。
(三)乙○○取得附表1所示之信用卡後，旋在富邦商業銀行及復
    華商業銀行信用卡背面署名欄內偽簽丙○○之署名，並連續
    於附表2所示之時間、特約商店，持信用卡刷卡消費，並於
    刷卡時，在信用卡簽帳單偽簽丙○○之署名，而偽造不實簽
    帳單之私文書後，將之交付與特約商店店員而行使之，致使
    不知情之店員誤認係丙○○本人消費而陷於錯誤，如數交付
    商品或服務，附表2所示之特約商店則憑以向附表2所示之發
    卡銀行申請給付，致使發卡銀行陷於錯誤，如數支付刷卡金
    額，足以生損害於特約商店、發卡銀行及丙○○。
(四)92 年10月間，乙○○受甲○○委託代為向聯邦商業銀行申
    辦信用卡及國民現金卡各1張，並代收聯邦商業銀行所寄發
    之上開卡片2張後，竟未轉交給甲○○，且未經甲○○之同
    意，竟基於意圖為自己不法所有之犯意，擅自開卡，並持上
    開現金卡（卡號000000000000號)於92年10月16日，在嘉義
    縣朴子市第一銀行朴子分行，盜領現金新台幣（下同）2萬
    元，復於92年10月24日，在上開信用卡背面偽簽「甲○○」
    署名後，持該信用卡（卡號00000000 00000000號）至特約
    商店嘉義市金世山銀樓，刷卡消費15200元，並於信用卡簽
    帳單上之持卡人簽名欄內偽簽「甲○○」署押一枚，以表示
    甲○○確認交易標的、金額，及向發卡銀行簽帳消費之意，
    並將偽造完成之簽帳單中之商店存根聯交付特約商店人員，
    以供核對該信用卡背面「甲○○」之署押而行使之，致使金
    世山銀樓人員誤認係甲○○本人消費而陷於錯誤，並交付金
    飾及該簽帳單之客戶收執聯給乙○○，且使發卡銀行因而於
    金世山銀樓請款時代為墊付所消費之款項予該銀樓，足生損
    害於甲○○、聯邦商業銀行及金世山銀樓，而乙○○於使用
    上開信用卡後，則將該信用卡丟棄。
二、案經嘉義縣警察局布袋分局報請台灣嘉義地方法院檢察署檢
    察官偵查起訴及丙○○訴由台中市警察局第二分局報請台灣
    嘉義地方法院檢察署檢察官移送併辦。
    理  由
一、認定犯罪事實所憑之証據及理由：
    訊據上訴人即被告乙○○對於前揭犯罪事實均坦承不諱，且
    有告訴人丙○○、甲○○於警偵訊之指述，証人即富邦商業
    銀行行員謝文益於警訊中之証述，富邦商業銀行93年6月7日
    （93）富邦信卡第337號函及其所附信用卡申請書2份、信用
    卡消費明細表暨帳單6份；復華商業銀行信用卡申請書及消
    費明細表各1份；聯邦商業銀行93年6月2日（93）聯信卡字
    第0152號函及其所附信用卡申請書、消費明細表各1份；日
    盛商業銀行93年4月12日日盛銀信卡字第93211號函及其所附
    信用卡申請書、消費明細表各1份；大眾商業銀行93年7月26
    日卡發字第284號函及其所附信用卡申請書、現金卡申請書
    、現金卡消費明細表各1份；財團法人聯合信用卡處理中心
    93年9月9日
    （93）聯卡會計字第457號函及其所附消費明細表4份、簽帳
    單28張、金世山銀樓信用卡簽帳單影本一紙、扣案聯邦商業
    銀行國民現金卡一張、聯邦商業銀行員林分行93年1月12日
    （93）聯員林字第0006號函附現金卡提領交易明細表1份等
    件附卷足憑，核與被告自白一致，被告之犯行應堪認定。
二、論罪科刑之理由：
(一)犯罪事實一 (一)、(四)部分，被告乙○○持現金卡及信用
    卡於自動付款機預借現金部分，核其所為係犯刑法第339條
    之2第1項之利用自動付款設備詐欺財物罪。被告所為數行為
    ，時間緊接，所犯罪名相同，顯係出於概括之犯意為之，為
    連續犯，爰依刑法第56條之規定論以一罪，並依法加重其刑
    。
(二)犯罪事實一 (二)部分，核被告所為係犯刑法第216條、第21
    0條之行使偽造私文書、第339條第1項之詐欺取財、第339條
    第3項、第1項之詐欺取財未遂等罪。而被告偽造署押及偽造
    私文書之低度行為，為行使偽造私文書之高度行為所吸收，
    不另論罪。被告所為數行為，時間緊接，所犯行使偽造私文
    書罪及詐欺取財罪之罪名均相同，顯均係出於概括之犯意為
    之，均為連續犯，爰均依刑法第56條之規定論以一罪，並依
    法加重其刑。所為行使偽造私文書罪及詐欺取財罪，有方法
    結果之牽連關係，應從一重行使偽造私文書罪處斷。
(三)犯罪事實一 (三)、(四)部分，被告於信用卡背面簽名欄簽
    名，足以表示信用卡之簽名者於信用卡有效期限內有權使用
    該信用卡之辨識及證明，性質上係屬刑法第210條之私文書
    。故被告於信用卡背面持卡人簽名欄偽簽丙○○及甲○○署
    名後，復持之至特約商店消費而行使，係犯刑法第216條、
    第210條之行使偽造私文書罪，而被告偽造署押及偽造私文
    書之低度行為，為行使偽造私文書之高度行為所吸收，不另
    論罪。被告所為數行為，時間緊接，所犯罪名相同，顯係出
    於概括之犯意為之，為連續犯，爰依刑法第56 條之規定論
    以一罪，並依法加重其刑。
(四)犯罪事實一 (三)、(四)部分，被告持信用卡至特約商店消
    費，並在簽帳單上偽簽丙○○及甲○○之署名，致不知情之
    特約店員陷於錯誤，如數交付商品或服務之行為，係犯刑法
    第216條、第210條之行使偽造私文書、第339條第1項及第2
    項詐欺取財及詐欺得利等罪。而被告偽造署押及偽造私文書
    之低度行為，為行使偽造私文書之高度行為所吸收，不另論
    罪。被告所為數行為，時間緊接，所犯罪名相同，顯係出於
    概括犯意為之，為連續犯，爰依刑法第56條之規定論以一罪
    ，並依法加重其刑。所為行使偽造私文書罪、詐欺取財罪及
    詐欺得利罪，有方法結果之牽連關係，應從一重行使偽造私
    文書罪處斷。
(五)被告前揭行使偽造信用卡申請書、行使偽造信用卡背面簽名
    欄簽名之文書及行使偽造信用卡簽帳單文書等行使偽造私文
    書行為，時間緊接，所犯罪名相同，顯係出於概括之犯意為
    之，為連續犯，爰依刑法第56條之規定論以一罪，並依法加
    重其刑。又犯罪事實一 (一)所示附表3被告以卡號00000000
    00000000號之信用卡，所犯利用自動付款設備詐欺財物罪係
    由被告以附表1編號1之行使偽造文書之方法所取得之信用卡
    ，持之行使所為之盜領現金之行為，故被告所為利用自動付
    款設備詐欺財物罪與行使偽造私文書罪，有方法結果之牽連
    關係，應從一重行使偽造私文書罪處斷。又本案有裁判上一
    罪之競合關係，亦即同時有連續、牽連犯之競合關係，而連
    續犯具有使牽連之各罪發生牽引作用，爰將前開各罪加以比
    較輕重，而論以較重之行使偽造私文書罪。
(六)公訴意旨雖未敘及被告涉及犯罪事實一 (一)、(二)、(三)
    之犯行，惟此部分犯行與起訴部分之犯行有裁判上一罪關係
    ，為起訴效力所及，本院自應併予審究，附此敘明。
(七)查被告前因業務過失致死案件，經本院於88年5月25日，以
    88年度交訴字第49號判處有期徒刑1年，經臺灣高等法院臺
    南分院於89年10月5日以89年度交上訴字第1001號駁回上訴
    ，並於90年2月15日確定，於90年5月25日入監服刑，91 年5
    月8日縮短刑期執行完畢，有臺灣高等法院被告前案紀錄表
    一份在卷足佐，其於5年內再犯本件有期徒刑以上之罪，為
    累犯，應依刑法第47條規定加重其刑。
(八)審酌被告於為他人申請現金卡後盜領現金，並利用他人提供
    之身分証件，於信用卡申請書偽造他人之簽名申請信用卡，
    嗣後持之盜刷以詐取財物，其行為嚴重危及金融秩序，惟考
    量被告於犯後已坦承犯行，深表後悔等一切情狀，量處如主
    文所示之刑。
(九)至被告於金世山銀樓簽帳單上偽簽之「甲○○」署名1枚，
    及於如附表1、2、3信用卡申請書、信用卡背面簽名欄、信
    用卡簽帳單上偽簽之「丙○○」署名，爰依刑法第219條宣
    告沒收。惟應予敘明者係起訴書、併辦意旨書及原審判決雖
    認為信用卡簽帳單有第1聯客戶存根聯、第2聯特約商店存根
    聯，甚或第3聯為聯合信用卡中心存查聯，惟信用卡簽帳單
    究竟有幾聯，尚難僅憑推測而知，爰僅就卷內有証據者予以
    沒收，無証據者尚難僅憑推測而諭知沒收；另聯邦商業銀行
    信用卡（卡號0000000000000000號）後偽簽之「甲○○」署
    名一枚，因被告供承已將信用卡丟棄，無法證明該偽造之署
    名仍存在，爰不予宣告沒收；又附表1編號2、4、5、6之信
    用卡背面是否經被告偽簽丙○○之姓名，並無信用卡附卷可
    資參照，且經被告否認有偽造簽名之情事，自應認為被告並
    無偽造簽名之情形，附此敘明。
三、撤銷改判之理由：
(一)原判決依起訴事實判決固屬有據，惟被告另犯前揭犯罪事實
    一 (一)、(二)、(三)，此部分事實業據上訴人即公訴人於
    上訴中併案審理，且為原判決所未審認，原審據以判決之基
    礎自有可議。
(二)被告於金世山銀樓簽帳單上偽造「甲○○」之署押，惟卷內
    僅有商店存根聯可資參照，並無客戶收執聯可稽，故被告究
    竟有無於客戶收執聯簽名仍無証據可資參照，原審逕予沒收
    客戶收執聯之簽名，尚屬無據。
(三)原審認被告以一次購物時機，緊接行使信用卡背面偽造之私
    文書及簽帳單，在法律上仍應評價為一個行使行為，其以一
    行為行使同屬「甲○○」名義之二件私文書（信用卡背面及
    簽帳單之私文書），仍應論以單純一罪等情。惟本院認為被
    告於信用卡背面偽造簽名，嗣持之行使之行為，與被告於信
    用卡簽帳單偽造簽名，並持之行使之行為，係屬可分割之連
    續數行為。
(四)原審認被告所犯行使偽造私文書罪與利用自動付款設備詐欺
    財物罪間犯意各別、行為互殊，應分論併罰。惟依前開論述
    ，被告所犯前揭二罪間應具有方法結果之牽連關係，屬裁判
    上一罪。
(五)本案具有刑事訴訟法第451條之1第4項但書第2款之情事，原
    審本應依同法第452條規定，改適用通常程序審判，惟因誤
    用簡易程序裁判，當由本院準用刑事訴訟法第369條第2項規
    定撤銷原判決，逕依通常程序為第一審判決。
四、適用法律依據：
(一)刑事訴訟法第455之1第1項、第3項、第369條第2項、第364
    條、第452條、第451條之1第4項但書第2款、第299條第1項
    前段。
(二)刑法56條、第216條、第210條、第339條第1項、第3項、第
    339條之2第1項、第55條、第47條、第219條。
(三)罰金罰鍰提高標準條例第1條前段。
本案經檢察官古富祺到庭執行職務
中    華    民    國     94     年   6    月   23    日
               刑事第五庭 審判長法  官  黃仁勇
                                法  官  洪嘉蘭
                                法  官  黃義成
上列正本證明與原本無異。
如不服本判決，應於判決送達後10日內，向本院提出上訴狀。
中    華    民    國     94     年   6    月   23    日
                                書記官  侯麗茹
附錄法條
刑法第216條：
行使第二百十條至第二百十五條之文書者，依偽造、變造文書或
登載不實事項或使登載不實事項之規定處斷。
刑法第210條：
偽造、變造私文書，足以生損害於公眾或他人者，處五年以下有
期徒刑。
刑法第339條：
意圖為自己或第三人不法之所有，以詐術使人將本人或第三人之
物交付者，處五年以下有期徒刑、拘役或科或併科一千元以下罰
金。
以前項方法得財產上不法之利益或使第三人得之者，亦同。
前二項之未遂犯罰之。
刑法第339-2條：
意圖為自己或第三人不法之所有，以不正方法由自動付款設備取
得他人之物者，處三年以下有期徒刑、拘役或一萬元以下罰金。
以前項方法得財產上不法之利益或使第三人得之者，亦同。
附表1
┌──┬──────┬────┬────┬──────────┐
│編號│發卡銀行    │卡號    │申請時間│備註                │
├──┼──────┼────┼────┼──────────┤
│1   │富邦商業銀行│00000000│92.06.02│信用卡申請書及信用卡│
│    │股份有限公司│00000000│        │背面偽造「丙○○」署│
│    │（與台北銀行│        │        │押各一枚。          │
├──┤股份有限公司├────┼────┼──────────┤
│2   │合併後，已改│00000000│92.09.15│冒用丙○○名義填載台│
│    │為台北富邦商│00000000│        │北銀行聯名卡申請書申│
│    │業銀行股份有│        │        │請信用卡，惟銀行行員│
│    │限公司，下稱│        │        │照會徵信時，表示該信│
│    │富邦銀行）  │        │        │用卡與富邦銀行發行之│
│    │            │        │        │信用卡相同，被告遂撤│
│    │            │        │        │銷該信用卡之申請而未│
│    │            │        │        │得逞。              │
│    │            │        │        │信用卡申請書偽造「張│
│    │            │        │        │嘉仁」署押一枚。    │
├──┼──────┼────┼────┼──────────┤
│3   │復華商業銀行│00000000│92.08.04│信用卡申請書及信用卡│
│    │股份有限公司│00000000│        │背面偽造「丙○○」署│
│    │（下稱復華銀│        │        │押各一枚。          │
│    │行）        │        │        │                    │
├──┼──────┼────┼────┼──────────┤
│4   │聯邦商業銀行│00000000│92.09.19│信用卡申請書偽造「張│
│    │股份有限公司│00000000│        │嘉仁」署押一枚。    │
│    │（下稱聯邦銀│        │        │                    │
│    │行）        │        │        │                    │
├──┼──────┼────┼────┼──────────┤
│5   │日盛國際商業│00000000│92年9月 │信用卡申請書偽造「張│
│    │銀行股份有限│00000000│間某日  │嘉仁」署押一枚。    │
│    │公司（下稱日│        │        │                    │
│    │盛銀行）    │        │        │                    │
├──┼──────┼────┼────┼──────────┤
│6   │大眾銀行    │未核卡  │不詳    │大眾銀行因故未核發信│
│    │            │        │        │用卡而未得逞。      │
│    │            │        │        │信用卡申請書偽造「張│
│    │            │        │        │嘉仁」署押一枚。    │
└──┴──────┴────┴────┴──────────┘
附表2
┌────┬────┬────┬───────┬────┬──────┐
│發卡銀行│卡號    │消費時間│特約商店及地點│消費金額│備    註    │
├────┼────┼────┼───────┼────┼──────┤
│富邦銀行│00000000│92.06.30│今世山銀樓（嘉│5000元  │信用卡簽帳單│
│        │00000000│        │義市○○路519 │        │偽造「丙○○│
│        │        │        │號）          │        │」署押一枚。│
│        │        ├────┼───────┼────┼──────┤
│        │        │92.08.07│福懋興業股份有│92元    │            │
│        │        ├────┤限公司福懋朴子├────┤            │
│        │        │92.08.10│加油站（嘉義縣│80元    │            │
│        │        ├────┤朴子市大榔13├────┤            │
│        │        │92.08.28│1之19號）     │90元    │            │
│        │        ├────┼───────┼────┼──────┤
│        │        │92.09.10│新加坡保齡球館│2000元  │信用卡簽帳單│
│        │        │        │（嘉義縣朴子市│        │偽造「丙○○│
│        │        │        │大葛里大榔15│        │」署押一枚。│
│        │        │        │00號）        │        │            │
│        │        ├────┼───────┼────┼──────┤
│        │        │92.09.19│佳宜加油站（股│100元   │            │
│        │        │        │）公司（嘉義縣│        │            │
│        │        │        │水上鄉○○路33│        │            │
│        │        │        │7號）         │        │            │
│        │        ├────┼───────┼────┼──────┤
│        │        │92.09.30│新加坡保齡球館│1900元  │信用卡簽帳單│
│        │        │        │              │        │偽造「丙○○│
│        │        │        │              │        │」署押一枚。│
├────┼────┼────┼───────┼────┼──────┤
│復華銀行│00000000│92.08.27│巨將男飾（雲林│8000元  │信用卡簽帳單│
│        │        │        │縣北港鎮○○路│        │偽造「丙○○│
│        │        │        │45號）        │        │」署押一枚。│
│        │00000000├────┼───────┼────┼──────┤
│        │        │92.08.29│新加坡保齡球館│2000元  │信用卡簽帳單│
│        │        ├────┤              ├────┤偽造「丙○○│
│        │        │92.08.31│              │5000元  │」署押十一枚│
│        │        ├────┤              ├────┤。          │
│        │        │92.09.01│              │5000元  │            │
│        │        ├────┤              ├────┤            │
│        │        │92.09.03│              │3000元  │            │
│        │        ├────┤              ├────┤            │
│        │        │92.09.04│              │3000元  │            │
│        │        ├────┤              ├────┤            │
│        │        │92.09.06│              │3000元  │            │
│        │        ├────┤              ├────┤            │
│        │        │92.09.11│              │2000元  │            │
│        │        ├────┤              ├────┤            │
│        │        │92.09.12│              │2000元  │            │
│        │        ├────┤              ├────┤            │
│        │        │92.09.15│              │1000元  │            │
│        │        ├────┤              ├────┤            │
│        │        │92.09.23│              │1000元  │            │
│        │        ├────┤              ├────┤            │
│        │        │92.09.30│              │1000元  │            │
├────┼────┼────┼───────┼────┼──────┤
│日盛銀行│00000000│92.09.04│新加坡保齡球館│5000元  │信用卡簽帳單│
│        │00000000├────┤              ├────┤偽造「丙○○│
│        │        │92.09.04│              │5000元  │」署押八枚。│
│        │        ├────┤              ├────┤            │
│        │        │92.09.04│              │5000元  │            │
│        │        ├────┤              ├────┤            │
│        │        │92.09.04│              │6000元  │            │
│        │        ├────┤              ├────┤            │
│        │        │92.09.05│              │6000元  │            │
│        │        ├────┤              ├────┤            │
│        │        │92.09.05│              │2000元  │            │
│        │        ├────┤              ├────┤            │
│        │        │92.09.15│              │1000元  │            │
│        │        ├────┤              ├────┤            │
│        │        │92.09.30│              │1000元  │            │
├────┼────┼────┼───────┼────┼──────┤
│聯邦銀行│00000000│92.10.09│新加坡保齡球館│5000元  │信用卡簽帳單│
│        │00000000├────┤              ├────┤偽造「丙○○│
│        │        │92.10.09│              │5000元  │」署押五枚。│
│        │        ├────┤              ├────┤            │
│        │        │92.10.10│              │5000元  │            │
│        │        ├────┤              ├────┤            │
│        │        │92.10.10│              │3000元  │            │
│        │        ├────┤              ├────┤            │
│        │        │92.10.13│              │2000元  │            │
└────┴────┴────┴───────┴────┴──────┘
 附表3
┌────┬───┬────┬────┬──────┬────┐
│發卡銀行│金融卡│卡號    │時間    │地點        │金額    │
├────┼───┼────┼────┼──────┼────┤
│大眾銀行│現金卡│00000000│92.04.29│不詳        │20000元 │
│        │      │0148    ├────┤            ├────┤
│        │      │        │92.04.29│            │15000元 │
│        │      │        ├────┤            ├────┤
│        │      │        │92.05.23│            │2000元  │
│        │      │        ├────┤            ├────┤
│        │      │        │92.05.26│            │3000元  │
│        │      │        ├────┤            ├────┤
│        │      │        │92.05.27│            │500元   │
│        │      │        ├────┤            ├────┤
│        │      │        │92.06.10│            │1000元  │
│        │      │        ├────┤            ├────┤
│        │      │        │92.10.15│            │500元   │
├────┼───┼────┼────┼──────┼────┤
│富邦銀行│信用卡│00000000│92.06.24│富邦銀行自動│5000元  │
│        │      │00000000├────┤櫃員機（嘉義├────┤
│        │      │        │92.06.26│市○○路395 │5000元  │
│        │      │        │        │號）        │        │
│        │      │        ├────┼──────┼────┤
│        │      │        │92.06.28│第一商業銀行│5000元  │
│        │      │        │        │自動櫃員機（│        │
│        │      │        │        │嘉義縣朴子市│        │
│        │      │        │        │中正路135號 │        │
│        │      │        │        │）          │        │
│        │      │        ├────┼──────┼────┤
│        │      │        │92.07.29│富邦銀行自動│3000元  │
│        │      │        ├────┤櫃員機      ├────┤
│        │      │        │92.08.18│            │2000元  │
└────┴───┴────┴────┴──────┴────┘
